【裁判字號】    98,聲判,11
【裁判日期】    980428
【裁判案由】    聲請交付審判
【裁判全文】
臺灣高雄地方法院刑事裁定              98年度聲判字第11號
聲  請  人
即 告 訴人  丙○○
告訴代理人  王仁聰律師
            江大寧律師
被      告  乙○○
            甲○○
上列聲請人因告訴被告等侵占等案件，不服臺灣高等法院高雄分
院檢察署檢察長駁回再議之處分（98年度上聲議字第5 號），聲
請交付審判，本院裁定如下：
    主  文
聲請駁回。
    理  由
一、按聲請人不服上級法院檢察署檢察長或檢察總長認再議為無
    理由而駁回之處分者，得於接受處分書後10日內委任律師提
    出理由狀，向該管第一審法院聲請交付審判。法院認為交付
    審判之聲請不合法或無理由者，應駁回之，刑事訴訟法第25
    8 條之1 、第258 條之3 第2 項前段，分別定有明文。查本
    件聲請人以被告涉犯侵占等罪，向臺灣高雄地方法院檢察署
    檢察官提出告訴，經該署檢察官於民國96年7 月16日以96年
    度偵字第19538 號為不起訴處分後，聲請人不服，聲請再議
    ，經臺灣高等法院高雄分院檢察署檢察長於96年8 月16日以
    96年度上聲議字第1089號命令認偵查尚未完備，再議為有理
    由而發回續查；復經臺灣高雄地方法院檢察署檢察官於96年
    10月4 日以96年度偵續字第337 號為不起訴分，聲請人不服
    聲請再議，再經臺灣高等法院高雄分院檢察署檢察長於96年
    11月7 日以96年度上聲議字第1498號命令認偵查尚未完備，
    再議為有理由而發回續查；再經臺灣高雄地方法院檢察署檢
    察官於96年10月4 日以96年度偵續一字第54號為不起訴分，
    聲請人不服聲請再議，亦經臺灣高等法院高雄分院檢察署檢
    察長於98年1 月6 日以98年度上聲議字第5 號再議為無理由
    而駁回再議，該再議駁回不起訴處分書於98年1 月8 日由聲
    請人收受在案，聲請人於同年1 月19日（18日為星期日）向
    本院聲請交付審判，於法尚無不合。
二、聲請交付審判意旨略以：原處分機關全然未調查被告等於特
    定事務範圍內是否受聲請人之委託；且所引之最高法院28年
    上字第2376號判例與本案不同；本件尚有證據未為調查，即
    應調查相關帳務、會計資料等方能辨明，是則原處分機關於
    本件調查證據尚有未臻完備，即遽認本件單純僅屬民事之糾
    葛而駁回，顯有違法等語。
三、按91年2 月8 日修正公布之刑事訴訟法，新增第258 條之1
    至之4 所規定之「交付審判制度」，其主要目的在建立對於
    檢察官不起訴或緩起訴裁量權之外部監督機制，法院僅就檢
    察官所為不起訴或緩起訴之處分是否正確加以審查，以防止
    檢察機關濫權。依此立法精神，同法第258 條第3 項規定法
    院審查聲請交付審判案件時「得為必要之調查」，其調查證
    據之範圍，自應以偵查中曾顯現之證據為限；而同法第260
    條對於不起訴處分已確定或緩起訴處分期滿未經撤銷者得再
    行起訴之規定，其立法理由說明該條所謂不起訴處分已確定
    者，包括「聲請法院交付審判復經駁回者」之情形在內，是
    前述「得為必要之調查」，其調查證據範圍，更應以偵查中
    曾顯現之證據為限，不得就告訴人新提出之證據再為調查，
    亦不得蒐集偵查卷以外之證據，否則，將與刑事訴訟法第26
    0 條之再行起訴規定，混淆不清。再為避免法官權限之過度
    擴張，因而壓縮檢察官之控訴權限，甚至形成法官兼任檢審
    角色之「新糾問制」，法院對於聲請交付審判案件之審查，
    應限於檢察官不起訴處分是否違法。質言之，如檢察官係依
    據刑事訴訟法第252 條規定予以不起訴處分者，應審查該處
    分是否符合該條各款之規定；若係依據同法第253 條規定為
    不起訴處分者，則應審查該處分是否有裁量逾越或裁量濫用
    之情形。至於檢察官據以不起訴處分之基礎事實，則非法院
    應行介入審查之對象，蓋法院裁定交付審判之前提，乃該案
    件已經跨越起訴門檻，亦即符合刑事訴訟法第251 條第1 項
    規定，檢察官應提起公訴之情形，縱或法院對於檢察官所認
    定之事實有不同判斷，惟該案件必須繼續偵查始能判斷應否
    起訴者，即該案件並未存有應起訴之犯罪事實及理由，而未
    到達起訴門檻時，法院仍應依據現行第258 條之3 第2 項前
    段規定，以聲請無理由裁定駁回。
四、本院查：
  (一)按犯罪事實應依證據認定之，無證據不得推定其犯罪事實，
    刑事訴訟法第154 條第2 項定有明文。再事實之認定，應憑
    證據，如未能發現相當證據，或證據不足以證明，自不能以
    推測或擬制之方法，為裁判基礎；而認定犯罪事實所憑之證
    據，雖不以直接證據為限，間接證據亦包括在內，然而無論
    是直接或間接證據，其為訴訟上之證明，須於通常一般人均
    不致有所懷疑，而得確信為真實之程度者，始得據為有罪之
    認定；又聲請人之告訴，本以使被告受刑事訴追為目的，故
    其陳述是否與事實相符，自應調查其他證據，以資審認，苟
    其所為攻擊之詞，尚有瑕疵，則在此瑕疵未予究明以前，即
    不能遽採為斷罪之基礎（最高法院29年上字第3105號、30年
    上字第816 號、40年台上字第86號、52年台上字第1300號、
    69年台上字第1531號及76年台上字第4986號判例意旨參照）
    。
  (二)聲請人告訴被告等涉有侵占等之罪嫌，無非以：被告乙○○
    、甲○○係倍思達經營管理顧問有限公司（下稱倍思達公司
    ）之前後任負責人，倍思達公司於93年2 月27日與聲請人丙
    ○○簽訂優秀員工內部創業契約書，將倍思達公司於92年10
    月27日與溪州醫院所簽訂合營復健科契約書共同合作經營中
    之復健科事業，以倍思達公司原出資額新臺幣（下同）1200
    萬元之12.5% 股份即150 萬元之代價轉讓給聲請人，雙方並
    約定聲請人享有按持股比例分配50% 稅前盈餘之權利，聲請
    人於簽約後隨即支付上開出資款。詎被告2 人竟意圖為自己
    不法之所有，明知倍思達公司與溪州醫院業於95年6 月22日
    合意終止合營復健契約，而聲請人有權要求返還出資及應得
    之利益，竟拒絕清算且不召開任何會議討論盈餘分配之議案
    ，亦不提供聲請人有關盈虧、保留款及分配紅利之資料，而
    將應分配予聲請人之紅利及出資款侵占入己因認被告涉有刑
    法侵占、背信等罪嫌云云。被告2 人於原檢察官偵查中堅決
    否認上開犯行，被告乙○○辯稱：其在95年3 月將負責人之
    職交予甲○○，倍思達公司並沒有拒絕聲請人查帳，在其任
    內都有召開盈餘分配之會議，但聲請人都未參加，該計劃之
    成本尚未精算完畢，所以曾以概括之盈餘狀況分配盈餘等語
    ；被告甲○○則辯稱：盈餘是依合約書所簽訂之內容分配，
    與溪州醫院之合約終止後已有結算，但是處於虧損等語。
  (三)惟經本院核閱原臺灣高雄地方法院檢察署96年度偵續一字第
    54號不起訴處分及臺灣高等法院高雄分院檢察署98年度上聲
    議字第5 號處分書以：依卷證資料聲請人係倍思達公司派駐
    溪州醫院，由倍思達公司授權關於復健部門範圍經營之經理
    人，被告二人為倍思達公司先後之負責人，難認被告二人為
    受聲請人之託而為聲請人處理事務，故無背信犯行可言。又
    聲請人曾前往倍思達公司觀看帳冊與列印帳目資料，而由被
    告甲○○自電腦列印交付聲請人，此業據證人即倍思達公司
    員工劉雯菁到庭具結後證述綦詳；倍思達公司係於92年10月
    27日與溪州醫院簽訂「合營復健科契約書」，而上開契約書
    第一章總則載明，溪州醫院與倍思達公司本著平等互惠之原
    則，同意在溪州醫院共同合作經營復健科及【雙方已於95年
    6 月23日終止上開合作契約】等情，此有合營復健科契約及
    終止合約契約同意書各1 份附卷可稽。另觀諸倍思達公司與
    溪州醫院所簽訂之上揭終止合約契約同意書第4 點所載「若
    甲方（即溪州醫院）確實履行本同意書，則乙方（即倍思達
    公司）同意不再對乙方之股東盧志豪及丙○○先生提出有關
    經營「溪州醫院復健科」所產生之求償」之約款，以該終止
    合約契約同意書，足徵被告2 人上揭所辯該合作事業之結果
    【係虧損狀態一情】，應可認定；又聲請人與被告公司之合
    作契約，因前開倍思達公司與溪州醫院合作契約之終止而終
    止，縱如前開指摘尚有財產可供分配，然依最高法院28年上
    字第2376號判例意旨，被告等未履行償還義務亦非將持有他
    人之物易為不法所有，自不生侵占問題。並認本件純屬聲請
    人與被告2 人間基於合夥契約所衍生退夥後出資結算及餘額
    返還等民事糾紛，核與刑法侵占、背信等罪嫌無涉，聲請人
    應循民事程序解決。是原檢察官之處分並無不當，聲請人仍
    執前詞，指摘原處分不當，為無理由。從而，依刑事訴訟法
    第252 條第10款不起訴處分及第258 條前段駁回再議之處分
    ，於法尚無不合。
五、綜上所述，本件檢察機關依據偵查結果，認為被告2 人之侵
    占等罪嫌，犯罪嫌疑不足，因而為不起訴處分及駁回再議聲
    請，於事實調查程序及相關事證之評價認定，尚難遽認有於
    法未合之處；且本院依職權調閱全卷審核結果，就聲請人所
    主張之因背信所受損害之數額或被告侵占之數額、時間均未
    臻明確，亦即所謂之「犯罪事實」尚未特定，尚難認本案已
    存有應起訴之犯罪事實及理由；又聲請人認本件尚有證據未
    為調查或提出自行製作之「銀行匯款明細」（並註明於本件
    偵續一卷並未附上），聲請交付審判，惟依上開說明，應屬
    刑事訴訟法第260 條之再行起訴之範籌，自非於交付審判程
    序所得審酌，是其聲請為無理由，應予駁回。
六、依刑事訴訟法第258 條之3 第2 項前段，裁定如主文。
中    華    民    國    98    年    4     月    28    日
                  刑事第四庭  審判長  法  官  洪碩垣
                                      法  官  張  震
                                      法  官  施介元
以上正本證明與原本無異。
不得抗告。
中    華    民    國    98    年    4     月    28    日
                                      書記官  葉玉芬


司法院資訊處製作；財團法人民間司法改革基金會備份。
